臺灣板橋地方法院刑事判決　　　　　　100 年度易字第366 號
公　訴　人　臺灣板橋地方法院檢察署檢察官
被　　　告　陳清祿
上列被告因違反毒品危害防制條例案件，經檢察官提起公訴（99
年度毒偵字第9260號），本院裁定改依簡式審判程序，判決如下
：
    主  文
陳清祿施用第二級毒品，累犯，處有期徒刑伍月，如易科罰金，
以新臺幣壹仟元折算壹日，扣案之第二級毒品甲基安非他命壹包
（含包裝袋，驗餘淨重零點零伍貳捌公克），沒收銷燬之。
    事  實
一、陳清祿前因施用毒品案件，經臺灣臺中地方法院裁定送觀察
    、勒戒後，於民國93年2 月6 日因認無繼續施用傾向而執行
    完畢釋放，並由臺灣臺中地方法院檢察署檢察官以93年度毒
    偵字第219 號為不起訴處分確定。復因施用第一級毒品案件
    ，於98年1 月29日經臺灣台中地方法院以98年度訴字第18號
    判決判處有期徒刑7 月確定。又因犯竊盜案件，經臺灣臺中
    地方法院以97年度中簡字第1547號判決判處有期徒刑5 月確
    定。上開兩罪接續執行，嗣於98年10月8 日縮刑期滿執行完
    畢。詎其仍不知悛悔，於前開觀察、勒戒執行完畢釋放後5
    年內，因於97年間再施用毒品，而經法院以前揭判決判處有
    罪確定後，明知甲基安非他命係屬毒品危害防制條例第2 條
    第2 項第2 款所定之第二級毒品，不得持有、施用，竟基於
    施用第二級毒品甲基安非他命之犯意，於99年11月20日15時
    許，在臺北縣三重市（現已改制為新北市三重區○○○○路
    148 巷59號4 樓之居所，將毒品甲基安非他命置入玻璃球吸
    食器內燒烤後吸食煙氣之方式，施用毒品甲基安非他命1 次
    ；嗣於99年11月22日7 時許，為警在同上址居所內查獲，並
    扣得其所有之甲基安非他命1 包（驗前淨重0.053 公克，驗
    餘淨重0.0528公克），再採集其尿液送驗後，檢驗結果呈安
    非他命類之陽性反應，而查悉上情。
三、案經臺北市政府警察局松山分局移送臺灣板橋地方法院檢察
    署檢察官偵查起訴。
    理  由
一、查被告陳清祿所犯並非死刑、無期徒刑、最輕本刑為三年以
    上有期徒刑之罪或高等法院管轄第一審案件，而其於準備程
    序進行中，被告先就被訴事實為有罪之陳述，經法官告知簡
    式審判程序之旨，並聽取公訴人及被告之意見後，本院認適
    宜改依簡式審判程序進行，爰裁定進行簡式審判程序，合先
    敘明。
二、上揭事實，業據被告於審理時坦承不諱，且被告為警查獲後
    所採集之尿液，經送台灣尖端先進生技醫藥股份有限公司檢
    驗結果，確呈甲基安非他命陽性反應，有該公司2010年12月
    2 日濫用藥物檢驗報告（檢體編號：041330號）、臺北市政
    府警察局偵辦毒品案件尿液檢體委驗單及扣案物為尿液之扣
    押物品清單等各1 紙在卷可參；並有搜索扣押筆錄、扣押物
    品目錄表、扣押物品清單及扣案之白色透明結晶1 包。而扣
    案之白色透明結晶1 包（含包裝袋，驗前淨重0.053 公克；
    驗餘淨重0.0528公克），經送驗後，確含有甲基安非他命成
    分，亦有交通部民用航空局航空醫務中心99年12月6 日航藥
    鑑字第0997350 號毒品鑑定書、臺北市政府警察局松山分局
    毒品危害防制條例毒品初步鑑驗報告單等各1 紙及現場及扣
    案物照片5 張等在卷可參。足徵被告之自白與事實相符，堪
    以採信。是本案事證明確，被告於前開時地施用第二級毒品
    甲基安非他命之犯行，洵堪認定。
三、按毒品危害防制條例前於92年7 月9 日修正公布，自93年1
    月9 日施行，觀之該條例第20條、第23條之立法理由，修正
    後毒品危害防制條例就施用毒品者，只於「初犯」及「5 年
    後再犯」二種情形，有其追訴條件之限制，即須於初犯經觀
    察、勒戒或強制戒治釋放後，5 年內均無施用毒品之行為，
    始能認其前所實施之觀察、勒戒或強制戒治已足遮斷毒癮，
    而得於5 年後再犯時，再予適用初犯之規定，重行觀察、勒
    戒等程序。倘5 年內已經再犯，被依法追訴處罰，縱其第3
    次（或第3 次以上）施用毒品之時間在初犯釋放5 年以後，
    即與「5 年後再犯」之情形有別，且因已於「5 年內再犯」
    ，顯見其再犯率甚高，原實施觀察、勒戒或強制戒治，已無
    法收其實效，而無5 年戒斷期之存在，自無再經觀察、勒戒
    及強制戒治之必要，應得逕行追訴處罰（最高法院95年5 月
    9 日95年度第7 次刑事庭會議決議參照）。經查：本件被告
    前因施用毒品案件，經臺灣臺中地方法院裁定送觀察、勒戒
    後，於93年2 月6 日因認無繼續施用傾向而執行完畢釋放，
    並由臺灣臺中地方法院檢察署檢察官以93年度毒偵字第219
    號為不起訴處分確定。又於上開執行完畢釋放後5 年內之97
    年間再犯施用毒品罪，經法院以前揭判決判處罪刑確定在案
    等情，有臺灣高等法院被告前案紀錄表1 份在卷可憑，是依
    上開說明，被告於前述觀察、勒戒執行完畢釋放後5 年內，
    再犯施用毒品罪，經法院判決有罪確定後，復犯本件施用毒
    品之犯行，本件犯行距前揭觀察、勒戒執行完畢釋放後雖逾
    5 年，惟核與毒品危害防制條例第20條第3 項所定「5 年後
    再犯」之立法意旨不符，揆諸上開說明，仍應予追訴、處罰
    。
四、核被告所為，係犯毒品危害防制條例第10條第2 項之施用第
    二級毒品甲基安非他命罪。其持有毒品甲基安非他命之低度
    行為，為施用甲基安非他命之高度行為所吸收，不另論罪。
    再被告有事實欄所載之前科紀錄，於98年10月8 日縮短刑期
    執行完畢，此有上開被告前案紀錄表在卷可考，其於受徒刑
    之執行完畢後，5 年以內故意再犯本件有期徒刑以上之罪，
    爰依刑法第47條第1 項規定論以累犯，並加重其刑。另被告
    於99年11月22日遭查獲施用第二級毒品犯行後，於同日警詢
    時即主動供出甲基安非他命毒品上游為林博閔，警方因而循
    線查獲，並就林博閔涉嫌販賣毒品部分移送臺灣板橋地方法
    院檢察署檢察官以99年度偵字第30724 號提起公訴，現由本
    院另案審理中等情，有被告99年11月22日警詢筆錄及前開林
    博閔販賣毒品案件之起訴書在卷可稽，足見被告確有供出毒
    品來源，並因而查獲正犯之情事，爰依毒品危害防制條例第
    17 條 第1 項之規定，就其本件施用第二級毒品犯行，減輕
    其刑，並依法先加後減之。爰審酌被告無視毒品可能對自身
    及家庭所造成之戕害，及對社會治安形成之潛在危險，於受
    觀察、勒戒後仍屢犯施用毒品之罪，足見其戒絕毒癮之意志
    不堅，本不宜寬貸，惟念其犯後坦承犯行，態度良好，及施
    用毒品乃戕害自身健康，尚未直接危害他人，且因被告供出
    上源因而破獲前揭案件，使上游毒梟免於繼續販賣毒品危害
    他人等一切情狀，量處如主文所示之刑，並諭知如易科罰金
    之折算標準，以資懲儆。
五、末以，扣案之白色透明結晶1 包經送驗結果（含包裝袋，驗
    前淨重0.053 公克；驗餘淨重0.0528公克），確含毒品甲基
    安非他命成分，業已認明如前，又因毒品鑑驗一般係以傾倒
    之方式，將包裝袋內之第二級毒品甲基安非他命倒出而與包
    裝袋分離而稱重，必要時，輔以刮杓刮取袋內粉末，然無論
    依何種方式分離，包裝袋內均有極微量之第二級毒品甲基安
    非他命殘留，此業經法務部調查局以93年3 月19日調科壹字
    第09300113060 號函釋在案，此為本院職務上已知之事實，
    是足認前開1 只空包裝袋，其內均含有極微量第二級毒品甲
    基安非他命殘留而無法析離，應整體視為查獲之第二級毒品
    甲基安非他命，應依毒品危害防制條例第18條第1 項前段之
    規定，不問屬於犯人與否，沒收銷燬之；至送鑑耗損之第二
    級毒品甲基安非他命粉末既已滅失，自無庸再予宣告沒收銷
    燬之必要。
據上論斷，應依刑事訴訟法第273 條之1 第1 項、第299 條第1
項前段，毒品危害防制條例第10條第2 項、第17條第1 項、第18
條第1 項前段，刑法第11條、第47條第1 項、第41條第1 項前段
，判決如主文。
本案經檢察官吳孟竹到庭執行職務。
中    華    民    國    100   年    3     月    11   日
                  刑事第九庭   法  官  鄭凱文
以上正本證明與原本無異。
如不服本判決應於收受本判決後10日內向本院提出上訴書狀，並
應敘述具體理由，如未敘述上訴理由者，應於上訴期間屆滿後20
日內補提理由書狀於本院（均須按他造當事人之人數附繕本）「
切勿逕送上級法院」。
                               書記官  陳筱惠
中    華    民    國   100    年    3     月    11    日
附錄本案論罪法條：
毒品危害防制條例第10條：
施用第一級毒品者，處6 月以上5 年以下有期徒刑。
施用第二級毒品者，處3 年以下有期徒刑。